臺灣高等法院臺南分院刑事判決　　　　 96年度上訴字第401號
上　訴　人　臺灣雲林地方法院檢察署檢察官
上　訴　人
即　被　告　乙○○
　　　　　　　　　　　樓之7
　　　　　　　　　　現另案於台灣雲林第二監獄執行中
選任辯護人　劉炯意律師
被　　　告　甲○○
　　　　　　　　　　現另案於現於台灣雲林第二監獄執行中
指定辯護人　本院公設辯護人丁○○
上列上訴人因被告強盜等案件，不服臺灣雲林地方法院九十五年
度訴字第三六０號中華民國九十六年三月二日第一審判決（起訴
案號：臺灣雲林地方法院檢察署九十五年度偵字第一五八七號）
，提起上訴，本院判決如下：
    主  文
原判決關於乙○○攜帶凶器竊盜及強盜部分暨定應執行之刑均撤
銷。
乙○○共同意圖為自己不法之所有，攜帶兇器，以強暴至使不能
抗拒，而取他人之物，累犯，處有期徒刑柒年拾月，扣案安全帽
貳頂、手套壹副、不具殺傷力之改造子彈肆顆均沒收。
乙○○其餘部分（即未經許可，持有可發射子彈具有殺傷力之改
造手槍部分）上訴駁回。
上開撤銷部分暨上訴駁回部分應執行有期徒刑拾年，併科罰金新
臺幣拾萬元，罰金如易服勞役，以新臺幣壹仟元折算壹日，扣案
仿WALTHER廠PPK/S型半自動手槍製造之槍枝換裝土造金屬槍管而
成之改造手槍壹支（含彈匣壹個，槍枝管制編號：000000
0000號）、螺絲起子壹支、安全帽貳頂、手套壹副、不具殺
傷力之改造子彈肆顆均沒收。
甲○○部分上訴駁回。
    事  實
一、甲○○前因違反毒品危害防制條例案件，經台灣雲林地方法
    院以九十二年度訴字第四五一號判處有期徒刑十月確定；又
    因違反毒品危害防制條例案件，經同院以九十三年度訴字第
    四六一號判處有期徒刑十一月確定；復因詐欺案件，經同院
    以九十三年度虎簡字第二九四號判處有期徒刑四月確定，後
    二案經定應執行刑為有期徒刑一年二月確定，並與第一案接
    續執行，於民國九十四年十一月三日縮短刑期假釋出監，甫
    於九十五年三月十一日假釋期滿執行完畢。乙○○前因違反
    毒品危害防制條例案件，經台灣雲林地方法院以九十二年度
    訴字第四０四號判處有期徒刑七月確定，入監執行後，甫於
    九十三年八月八日執行完畢。詎二人均不知悔改，復分別為
    下列犯行：
  (一)甲○○、乙○○均明知可發射子彈具有殺傷力之改造手槍為
    管制物品，非經中央主管機關許可，不得持有。甲○○竟於
    九十五年一月間某日，在嘉義市某處，向不詳姓名、年籍之
    成年男子購入可發射子彈具有殺傷力之仿FN廠半自動手槍製
    造之槍枝換裝土造金屬槍管而成之改造手槍（含彈匣一個，
    槍枝管制編號：0000000000號）一支及不具殺傷力之改造子
    彈十顆（遺失二顆、試射四顆，餘四顆），即未經許可持有
    上開改造手槍。乙○○則於同年月中旬某日，在雲林縣四湖
    鄉某處，向不詳姓名、年籍、綽號「牙齒」之成年男子購入
    可發射子彈具有殺傷力之仿WALTHER廠PPK/S型半自動手槍製
    造之槍枝換裝土造金屬槍管而成之改造手槍（含彈匣一個，
    槍枝管制編號：0000000000號）一支及不具殺傷力之改造子
    彈十顆（試射七顆，餘三顆），即未經許可持有上開改造手
    槍。
  (二)甲○○意圖為自己不法之所有，於九十五年三月十七日下午
    五時十分許，前往雲林縣元長鄉○○村○○鄰○○路一二二
    號戊○○所經營之雜貨店內，向戊○○佯稱欲換取零錢撥打
    公共電話後，趁戊○○打開收銀機不注意之際，搶奪戊○○
    所有放置於收銀機內之現金約新臺幣（下同）五千元，得手
    後，旋逃離現場。
  (三)甲○○、乙○○因缺錢購買毒品，共同起意強盜，而乙○○
    預慮為免行跡敗露遭查獲，乃自行於九十五年三月二十日晚
    上七至八時許，基於為自己不法所有之意圖，攜帶其所有客
    觀上具有危險性可供兇器使用之螺絲起子一支，至雲林縣東
    勢鄉農會旁，持上開螺絲起子竊取己○○所有之車牌號碼NT
    S－689號重型機車之車牌一面，得手後，將該車牌懸掛於其
    妻林雅玲所有之車牌號碼MLL－378號重型機車上，備供強盜
    之用。嗣於翌日（二十一日）下午四時五十五分許，與甲○○共同基於意圖為自己不法所有之犯意聯絡，由乙○○騎乘
    上開機車（懸掛NTS－689號車牌）搭載甲○○，甲○○則攜
    帶其所有客觀上具有危險性可供兇器使用之前開仿FN廠半自
    動手槍之改造手槍（含彈匣一個，槍枝管制編號：00000000
    00號，內裝不具殺傷力之改造子彈四顆），共同前往雲林縣
    褒忠鄉○○村鎮○路十八之八號由丙○○夫婦所經營之富貴
    登電子遊戲場，由甲○○頭戴其所有之黑色全罩式安全帽，
    手戴其所有之手套一副並持上開改造手槍，乙○○則頭戴其
    所有之香檳色全罩式安全帽，一前一後進入該遊戲場內，適
    丙○○自廚房走出，甲○○乃先假意詢問丙○○是否認識某
    人，並觀察櫃台情形，隨即持上開改造手槍抵住丙○○之側
    腰，並要求其交出櫃台抽屜鑰匙，以此強暴方式至使丙○○
    不能抗拒，惟因丙○○佯稱鑰匙被老闆帶出去，甲○○乃指
    示乙○○至櫃台強取抽屜內之現金，經乙○○徒手大力撬開
    櫃台之抽屜（鎖頭毀壞部分未據告訴）後取出現金約一千五
    百元，甲○○本要求乙○○再開啟其他抽屜察看，惟乙○○
    得手後，隨即步出店外，甲○○亦尾隨離去，二人旋共乘上
    開機車逃離現場，並一同花用強盜所得現金。
二、嗣經警據報後，於九十五年三月二十一日晚上八時二十分許
    ，發現甲○○、乙○○共乘機車行經雲林縣元長鄉○○村○○路與中山路口，因而攔檢查獲，並扣得其等強盜所用之安
    全帽二頂、手套一副、仿FN廠半自動手槍之改造手槍（含彈
    匣一個，槍枝管制編號：0000000000號）一支、不具殺傷力
    之改造子彈四顆及強盜所餘贓款一百二十元等物，另扣得乙○○持有之仿WALTHER廠PPK/S型半自動手槍之改造手槍（含
    彈匣一個，槍枝管制編號：0000000000號）一支、不具殺傷
    力之改造子彈三顆及其竊盜所用之螺絲起子一支、己○○失
    竊之車牌號碼NTS－689號重型機車之車牌一面等物。
三、案經雲林縣警察局虎尾分局報告臺灣雲林地方法院檢察署檢
    察官偵查起訴。
    理  由
壹、程序部分（證據能力之認定）：
一、按大法官釋字第五八二號解釋雖謂：「最高法院三十一年上
    字第二四二三號及四十六年台上字第四一九號判例所稱共同
    被告不利於己之陳述得採為其他共同被告犯罪（事實認定）
    之證據一節，對其他共同被告案件之審判而言，未使該共同
    被告立於證人之地位而為陳述，逕以其依共同被告身份所為
    陳述採為不利於其他共同被告之證據，乃否定共同被告於其
    他共同被告案件之證人適格，排除人證之法定調查程式，與
    當時有效施行中之中華民國二十四年一月一日修正公佈之刑
    事訴訟法第二百七十三條規定牴觸，並已不當剝奪其他共同
    被告對該實具證人適格之共同被告詰問之權利」，但此段大
    法官解釋文之意旨，在於保障被告在刑事訴訟程式中之反對
    詰問權，並非謂共同被告在偵查中之供述無證據能力。又刑
    事訴訟法第一百五十八條之三故規定：「證人、鑑定人依法
    應具結而未具結者，其證言或鑑定意見，不得作為證據」，
    惟被告以被告之身份，於偵查中經檢警訊問或詢問所製作之
    筆錄，因其既係以被告之身份受訊，該次筆錄即無由被告具
    結之可能，此由前述刑事訴訟法第一百五十八條之三係規定
    「證人、鑑定人依法應具結而未具結者」，即可得知。至共
    同被告之供述於審判中是否可以引為其他共同被告之證據一
    節，因共同被告對另一共同被告而言，係「被告以外之人」
    ，仍有刑事訴訟法第一百五十九條以下傳聞法則之適用，但
    其前提在法院應該依前述大法官釋字第五八二號解釋所提示
    之意旨，亦即保障被告之反對詰問權。因此，當法院已經依
    當事人之聲請，傳喚共同被告為證人，踐行前述大法官解釋
    之意旨，則法院在保障被告之反對詰問權之後，上開共同被
    告在偵查中之供述，即依刑事訴訟法第一百五十八條之一第
    二項：「被告以外之人於偵查中向檢察官所為之陳述，除顯
    有不可信之情況者外，得為證據」之規定，取得證據能力。
    亦即刑事訴訟法第一百五十九條之一第二項所定得為證據之
    被告以外之人於偵查中向檢察官所為之陳述，包括共同被告
    非以證人身分於偵查中向檢察官所為之陳述，係有關證據能
    力之規定，無關乎證據之證明力。故共同被告在被告本人之
    案件調查中，如已轉換為證人，依法具結陳述，並賦予被告
    對該共同被告所為之陳述為詰問之機會者，該以共同被告身
    分所為之陳述，法院即非不得與其以證人身分所為之陳述，
    綜合該被告以外之人全部供述證據，斟酌案內其他調查之證
    據資料，本於經驗法則及論理法則，作合理之比較而為取捨
    、判斷，此乃實質證據價值之自由判斷問題；非謂於被告本
    人案件中，僅能採取共同被告以證人身分所為之陳述作為判
    斷之依據，該非以證人身分之共同被告所為之陳述，即為無
    證據能力之證據，而應予排除不用（九十六年度台上字第一
    六七七號判決參照）。共同被告甲○○於九十五年三月二十
    二日及同年四月二十一日先後二次於檢察官偵訊時，以被告
    身分所為之供述雖均未經具結，惟嗣原審審理時業經被告乙○○之辯護人對其以證人身分實施詰問（原審卷二第六九頁
    ），可見對於共同被告乙○○反對詰問權均已充分保障，參
    諸上開說明，應認本件有關共同被告甲○○之偵訊筆錄均有
    證據能力。
二、按被告以外之人於審判外之陳述，雖不符刑事訴訟法第一百
    五十九條之一至第一百五十九條之四之規定，而經當事人於
　　審判程序同意作為證據，法院審酌該言詞陳述　或書面陳述
    作成時之情況，認為適當者，亦得為證據。當事人、代理人
    或辯護人於法院調查證據時，知有第一百五十九條第一項不
    得為證據之情形，而未於言詞辯論終結前聲明異議者，視為
    有前項之同意。」，刑事訴訟法第一百五十九條之五定有明
    文。查除前述共同被告甲○○之偵訊筆錄外，本件檢察官所
    舉其餘所有書面及言詞陳述之證據能力，經本院於審理期日
    提示被告二人及其辯護人亦均表示同意列為證據，且迄言詞
    辯論終結前亦未聲明異議，本院審酌該等供述證據之取得過
    程並無瑕疵，與本案待證事實間復具有相當之關聯性，以之
    為本案證據尚無不當，自得採為證據，先予敘明。
貳、實體部分：
一、上開事實欄一之(一)部分未經許可持有可發射子彈具有殺傷力
    之改造手槍之犯行，已迭據被告甲○○、乙○○於警詢、偵
    查、原審即本院審理中坦承不諱，並有被告甲○○所持有之
    改造手槍一支、改造子彈四顆，及被告乙○○所持有之改造
    手槍一支、改造子彈三顆扣案可證，暨查獲之槍、彈照片二
    張（見警卷第四一、三九頁）附卷可稽。又前開扣案槍、彈
    經送請內政部警政署刑事警察局鑑定結果，認：(1)被告甲○○所持有之上開槍枝（槍枝管制編號：0000000000號），係
    由仿FN廠半自動手槍製造之槍枝換裝土造金屬槍管改造而成
    之改造手槍，機械性能良好，可供擊發適用子彈使用，具殺
    傷力；(2)被告乙○○所持有之上開槍枝（槍枝管制編號：00
    00000000號），係由仿WALTHER廠PPK/S型半自動手槍製造之
    槍枝換裝土造金屬槍管改造而成之改造手槍，機械性能良好
    ，可供擊發子彈使用，具殺傷力；(3)改造子彈七顆，均係由
    直徑8.93 mm、長度14.98mm金屬彈殼及直徑7.97mm金屬彈頭
    組合而成之土造子彈，採樣二顆試射，均無法擊發，認不具
    殺傷力等語，此有該局九十五年四月六日刑鑑字第09500440
    90號槍彈鑑定書一份在卷足憑。綜上足認，被告二人此部分
    自白均與事實相符，應堪採為其等有罪之證據，則被告二人
    上開未經許可持有可發射子彈具有殺傷力之改造手槍之犯行
    ，均堪認定。
二、上開事實欄一之(二)部分之搶奪犯行，亦迭據被告甲○○於警
    詢、偵查、原審及本院審理中坦承不諱，核與證人戊○○於
    警詢中指述之情節大致相符。至證人戊○○陳述遭搶金額約
    七、八千元乙節，固與被告甲○○上開自白不符，惟證人戊○○既未提出帳冊等相關憑據以證明其遭搶之確切金額，所
    述之遭搶金額當係憑記憶拼湊而難免有誤，參以被告甲○○
    既已坦承搶奪犯行，就此部分事實亦無加以隱瞞之動機，應
    認被告甲○○自白其搶奪所得金額為五千元乙情，確與事實
    相符而堪以採信。另被告乙○○雖供承有騎乘機車載被告甲○○前往及離去該案發現場之事實，惟被告二人均供稱被告
    乙○○事前並不知道被告甲○○欲行搶乙情，且本院亦查無
    其他證據證明被告乙○○就被告甲○○此部分犯行亦有犯意
    聯絡，自應認此部分犯行係被告甲○○一人單獨所為。綜上
    所述，被告甲○○此部分自白亦與事實相符，應堪採為其有
    罪之證據，則被告甲○○上開搶奪犯行，亦堪認定。
三、上開事實欄一之(三)關於竊盜之部分，亦據被告乙○○於警詢
    、偵查、原審及本院審理中坦承不諱，核與證人己○○於警
    詢中指述之情節大致相符，並有犯罪工具螺絲起子一支扣案
    可證，及車籍作業系統－查詢認可資料二紙、贓物認領保管
    單一紙附卷可稽。又扣案螺絲起子，為一字型，除握把為塑
    膠材質外，其餘部分均為金屬材質，質地堅硬，尖端銳利，
    全長約十八‧五公分，握把長約八公分，業經原審於九十五
    年六月二日準備程序中當庭勘驗無訛，在客觀上顯足以對人
    之生命、身體、安全構成威脅而具有危險性，核屬兇器。綜
    上足認，被告乙○○此部分自白與事實相符，應堪採為其有
    罪之證據，則被告乙○○上開攜帶兇器竊盜之犯行，亦堪認
    定。又被告乙○○於本院審理時雖自承其竊取己○○所有之
    NTS－689號重型機車之車牌之目的即係為供強盜之用等語（
    見本院卷第九一頁），惟此部分犯行既係被告乙○○單獨一
    人所為，且無證據證明被告甲○○曾與其事前共同謀議，尚
    無從遽認被告甲○○就此部分有何共犯關係。
四、上開事實欄一之(三)關於共同攜帶兇器強盜犯行部分：
  (一)此部分事實除經被告甲○○於原審及本院審理時坦承外，被
    告乙○○於本院審理時亦坦承確與甲○○共犯此部分強盜犯
    行，且自承其竊取己○○所有之NTS－689號重型機車之車牌
    之目的即係為供強盜之用等語（見本院卷第九一頁）。而據
    證人丙○○原審審理中證稱：四點五十分到五點中間，我從
    廚房走出來，就看到他們二位站在我店裡面，二人都戴全罩
    式安全帽，一個高的，一個矮的，我有稍微看到他們的臉，
    高的問我是否認識一個人，我說我不認識，他靠近櫃台察看
    ，我問他做什麼，他就走到我對面，用槍抵住我右側腰部，
    要我拿出櫃台鑰匙，我說鑰匙被老闆帶出去，矮的就去櫃台
    把抽屜內的現金九千多元搶走，當時抽屜有上鎖，我沒有看
    到他如何打開，不知道是撬開或拉開，也沒有注意到撬開鎖
    的聲音，打開抽屜拿錢的時間只有一下子，搶完後高的又說
    隔壁的抽屜還沒有打開，要打開看看，矮的拿到錢後，沒有
    再去開那個抽屜就馬上離開，高的才跟他後面出去，他們騎
    機車離開，搶錢的過程中，矮的都沒有說話，我驚嚇過度，
    沒有注意矮的有無拿兇器，事後抽屜的鎖頭及鎖頭上方鐵片
    有一點翻起來，隔天我先生自己買鎖頭回來換等語，並當庭
    指認所證述該名較高之歹徒係被告甲○○，該名較矮之歹徒
    則係被告乙○○無誤（原審卷二第六一至六七頁）。被告二
    人之自白核與證人丙○○上開證述相符。此外，復有被告二
    人之犯案工具安全帽二頂、手套一副、仿FN廠半自動手槍之
    改造手槍（含彈匣一個，槍枝管制編號：0000000000號）一
    支、不具殺傷力之改造子彈四顆及強盜所餘贓款一百二十元
    等物扣案可證，暨現場照片二張附卷可稽，堪信被告二人之
    自白確屬實情。至於證人丙○○雖證述遭強盜之金額為九千
    多元乙節，惟被告二人於原審均供稱所得僅一千五百元左右
    ，且證人丙○○就此部分所述亦未能提出帳冊等相關憑據以
    資證明，是本院在無從進一步查證其遭強盜之確切金額之情
    形下，依「罪證有疑，利於被告」之原則，應認被告二人此
    部分所述較為可採。
  (二)被告乙○○為警查獲時，雖另遭查扣仿WALTHER廠PPK/S型半
    自動手槍之改造手槍（含彈匣一個，槍枝管制編號：000000
    0000號）一支及不具殺傷力之改造子彈三顆等物，惟被告二
    人於原審均供稱被告乙○○並未持槍進入富貴登電子遊戲場
    ，且依證人丙○○前開證述，其亦未注意被告乙○○在行搶
    時有無攜帶兇器，參以被告乙○○係在案發後三個多小時始
    為警查獲，則上開遭查扣之槍、彈亦有可能係被告乙○○在
    案發後始另行起出，故本件尚無證據足認被告乙○○亦有持
    上開槍、彈進入該遊戲場強盜之事實。
  (三)按刑法第三百二十一條第一項第二款之「其他安全設備」，
    指門扇牆垣以外而與門扇牆垣同其性質，依社會通常觀念足
    認為防盜之設備而言，此觀該款先行列舉「門扇、牆垣」，
    而以「其他安全設備」予以概括自明，是抽屜或衣櫃之鎖均
    非該款所指之安全設備（司法院七十年十一月二十四日（70
    ）廳刑一字第一二０五號法律問題研究意見參照）。依證人
    丙○○前開證述，被告乙○○於強盜過程中打開抽屜拿取現
    金時，雖有導致抽屜之鎖毀損之情形，惟依前揭說明，該抽
    屜之鎖並非刑法第三百二十一條第一項第二款所指「其他安
    全設備」，故被告二人此部分所為，尚不構成毀壞安全設備
    強盜之要件。
  (四)綜上所述，本件被告二人頭戴全罩式安全帽，進入富貴登電
    子遊戲場，並由被告甲○○持具有殺傷力之改造手槍抵住當
    時在店內獨處之老闆娘丙○○腰部，並要求其交出櫃台鑰匙
    ，再由被告乙○○至櫃台開啟抽屜強行取走現金約一千五百
    元之事實，應堪認定。且依此客觀情事判斷，被告二人上開
    強暴手段已足使丙○○之自由意志受到壓制，而達於不能抗
    拒之程度。則被告二人就此部分攜帶兇器強盜犯行有犯意聯
    絡及行為分擔，已甚為明確，渠等此部分犯行亦堪以認定。
參、論罪科刑：
一、查被告二人行為後，刑法於九十四年二月二日經總統令修正
    公布，於九十五年七月一日施行，而比較新舊法時應就罪刑
    有關之共犯、未遂犯、想像競合犯、牽連犯、連續犯、結合
    犯，以及累犯加重、自首減輕暨其他法定加減原因（如身分
    加減）與加減例等一切情形，綜其全部罪刑之結果而為比較
    （最高法院九十五年五月二十三日刑事庭第八次會議決議參
    照）。經查：
  (一)修正後刑法第三十三條第五款規定「罰金：新臺幣一千元以
    上，以百元計算之。」，與修正前刑法第三十三條第五款規
    定「罰金：一元以上。」不同。而槍砲彈藥刀械管制條例第
    八條第四項未經許可持有槍枝罪，法定刑得併科新臺幣七百
    萬元以下罰金，依被告二人行為時即修正前刑法第三十三條
    第五款規定，罰金最低額為銀元一元，依現行法規所定貨幣
    單位折算新臺幣條例第二條折算為新臺幣之結果，前揭未經
    許可持有槍枝罪，其法定刑最低度為應併科銀元一元即新臺
    幣三元以上，最高度得併科新臺幣七百萬元以下罰金，惟修
    正後刑法第三十三條第五款就罰金刑規定為「新臺幣一千元
    以上，以百元計算之」，顯已將罰金刑之最低額提高為新臺
    幣一千元以上。經比較上述新舊法，認適用被告行為後之前
    揭新法規定，對被告並非較為有利。
  (二)累犯部分：被告二人於有期徒刑執行完畢後五年以內故意再
    犯本件均為有期徒刑以上之罪，不論依修正前之刑法第四十
    七條，或修正後之刑法第四十七條第一項之規定，均構成累
    犯，對被告二人而言並無有利或不利之情形，自不生新舊法
    比較之問題，應逕依修正前之刑法第四十七條，論以累犯，
    並加重其刑。
  (三)被告二人行為後，刑法第五十一條第五款已修正數罪併罰定
    其應執行者：「宣告多數有期徒刑者，於各刑中之最長期以
    上，各刑合併之刑期以下，定其刑期。但不得逾三十年。
    」，與舊法規定之數罪併罰定其應執行者：「宣告多數有期
    徒刑者，於各刑中之最長期以上，各刑合併之刑期以下，定
    其刑期。但不得逾二十年。」之規定相較，自以舊法規定之
    定應執行刑之上限為二十年對行為人較為有利，此為影響行
    為人刑罰之法律效果，是被告行為後法律已有所變更，經比
    較新舊刑法第五十一條第五款之規定，新法之規定對被告並
    無較為有利之情形，應依刑法第二條第一項前段之規定，適
    用被告行為時之舊法，而定其應執行之刑。
  (四)又刑法第二條第一項但書所規定適用最有利於行為人之法律
    ，係指行為人行為時與行為後裁判時之法律皆有處罰之規定
    ，始有比較新舊法之適用。而新舊法何者最有利於行為人，
    固應就罪刑有關法定加減原因等規定之情形，而為比較，但
    對於犯罪構成要件是否寬鬆，乃屬犯罪成立與否之範圍，與
    是否有利之比較無涉（最高法院九十三年臺上字第四一五四
    號判決參照）。又本件被告二人行為後，刑法第二十八條關
    於「實施」之文字雖已修正為「實行，惟此僅為杜爭議，而
    確定在「實行」概念下之共同參與行為，始成立共同正犯之
    概念，對於共同正犯之處罰規定之規定並無不同，是刑法關
    於共同正犯之處罰規定於新法並無較有利之情形，依刑法第
    二條第一項前段之規定，應逕行適用被告二人行為時之法律
    規定，即應適用修正前刑法第二十八條之規定論處，併予指
    明。
  (五)刑法第五十五條後段之牽連犯規定亦經修正後之新刑法刪除
    ，倘依修正後之新法，被告乙○○所為攜帶凶器竊盜及強盜
    之犯行，即應分論併罰。比較新舊法之規定，自以適用舊法
    之規定對於被告較為有利。
  (六)本件涉及法律變更部分，綜合上述比較新舊法之規定，以舊
    刑法有利於被告，依新刑法第二條第一項規定，自應適用被
    告行為時舊法。又易刑標準與法定刑無涉，惟本件被告犯罪
    時刑法第四十二條第二項前段規定：「易服勞役以一元以上
    三元以下折算一日。」，又行為時之易服勞役折算標準，業
    據廢止前罰金罰鍰提高標準條例第二條前段規定，就其原定
    數額提高為一百倍折算一日，則本件被告行為時之易服勞役
    折算標準，應以銀元一百元以上三百元以下折算一日，即新
    臺幣三百元以上九百元以下折算一日。九十五年七月一日修
    正公布施行之刑法第四十二條第三項前段規定：「易服勞役
    以新臺幣一千元、二千元或三千元折算一日。」以修正後之
    折算標準有利於被告。惟修正前第四十二條第二項但書規定
    ，易服勞役之期限不得逾六個月，修正後第四十二條第三項
    但書則規定，易服勞役之期限不得逾一年，修正後易服勞役
    之期限，顯然較修正前為長，對行為人較為不利。從而，新
    、舊法之易服勞役制度，對被告有利與否，應就個案而為判
    斷，如依新舊法均未逾六個月之日數，則新法對於行為人較
    為有利，如逾六個月之日數，則舊法對於行為人較為有利。
    而本件本院諭知之併科罰金金額，依新舊法折算易服勞役之
    日數，均未逾六個月，揆諸前揭說明，顯以新法對於行為人
    較為有利（參照臺灣高等法院暨所屬法院九十五年法律座談
    會刑事類提案第六號研討結論）。
二、核被告二人事實欄一之(一)部分所為，均係犯槍砲彈藥刀械管
    制條例第八條第四項之未經許可持有可發射子彈具有殺傷力
    之改造手槍罪；被告甲○○事實欄一之(二)部分所為，係犯刑
    法第三百二十五條第一項之搶奪罪；被告乙○○如事實欄一
    之(三)竊取車牌部分所為，係犯刑法第三百二十一條第一項第
    三款之攜帶兇器竊盜罪；被告二人事實欄一之(三)持槍強盜富
    貴登電子遊戲場部分所為，則均係犯強盜罪而有刑法第三百
    二十一條第一項第三款之情形，應依刑法第三百三十條第一
    項之加重強盜罪論處。被告二人就上開攜帶兇器強盜犯行間
    ，有犯意聯絡及行為分擔，為共同正犯。又被告乙○○竊取
    機車車牌之目的係為供強盜掩人耳目之用，既經其自承在卷
    ，其所為上開攜帶凶器竊盜及攜帶凶器強盜二罪間，有目的
    手段之牽連關係，應依修正前刑法第五十五條後段之牽連犯
    規定，從法定刑較重之攜帶凶器強盜罪處斷。又按未經許可
    ，無故持有槍、彈罪，其持有之繼續，為行為之繼續，至持
    有行為終了時，均論為一罪，不得割裂。若以之犯他罪，兩
    罪間之關係如何，端視開始持有之原因為斷，如早已非法持
    有槍、彈，後另起意犯罪；或意圖犯甲罪而持有槍、彈，卻
    持以犯乙罪，均應以數罪併罰論處；必因意圖犯某罪而持有
    槍、彈，後果以之犯該罪，兩罪間始有牽連犯之適用，此有
    最高法院八十七年度臺上字第三九八三號判決要旨可資參照
    。本件被告二人均係先非法持有具殺傷力之改造手槍，其後
    始另行起意強盜，所犯未經許可持有可發射子彈具有殺傷力
    之改造手槍罪與攜帶兇器強盜罪間，自無牽連關係可言。被
    告甲○○所犯未經許可持有可發射子彈具有殺傷力之改造手
    槍、搶奪及攜帶凶器強盜三罪，被告乙○○所犯未經許可持
    有可發射子彈具有殺傷力之改造手槍及攜帶凶器強盜二罪，
    均犯意各別，行為互疏，均應分論併罰。又被告甲○○前因
    違反毒品危害防制條例案件，經台灣雲林地方法院以九十二
    年度訴字第四五一號判處有期徒刑十月確定；又因違反毒品
    危害防制條例案件，經同院以九十三年度訴字第四六一號判
    處有期徒刑十一月確定；復因詐欺案件，經同院以九十三年
    度虎簡字第二九四號判處有期徒刑四月確定，後二案經定應
    執行刑為有期徒刑一年二月確定，並與第一案接續執行，於
    九十四年十一月三日縮短刑期假釋出監，甫於九十五年三月
    十一日假釋期滿執行完畢。乙○○前因違反毒品危害防制條
    例案件，經台灣雲林地方法院以九十二年度訴字第四０四號
    判處有期徒刑七月確定，入監執行後，甫於九十三年八月八
    日執行完畢，分別有被告二人之臺灣高等法院被告前案紀錄
    表在卷可按，被告二人受有期徒刑之執行完畢，五年以內故
    意再犯本件均為有期徒刑以上之罪，均為累犯，均應依法加
    重其刑（被告甲○○非法持有具殺傷力之改造手槍部分，其
    行為終了之時即查獲時，已在前案假釋期滿執行完畢之後，
    亦屬累犯）。
三、原判決以被告甲○○所犯上開三罪（未經許可持有可發射子
    彈具有殺傷力之改造手槍、搶奪及攜帶凶器強盜），被告乙○○所犯未經許可持有可發射子彈具有殺傷力之改造手槍罪
    部分之犯行事證明確，因予適用槍砲彈藥刀械管制條例第八
    條第四項，刑法第十一條前段、第二條第一項、第三百三十
    條第一項、第三百二十五條第一項、第四十二條條第三項，
    修正前刑法第二十八條、第四十七條、第五十一條第五款、
    第九款、第三十八條第一項第一款、第二款規定，並敘明審
    酌被告二人均非法持有具殺傷力之改造手槍，造成社會潛在
    之威脅，且被告甲○○正值青壯，竟不思以合法途徑獲取財
    物，先後犯下搶奪、持槍強盜等犯行，嚴重危害社會治安，
    並造成被害人心理傷害及財產損失，惡性非輕，及被告甲○○犯後雖坦承犯行，但就被告乙○○所涉強盜部分仍有所迴
    護等一切情狀，就被告甲○○所犯未經許可持有可發射子彈
    具有殺傷力之改造手槍罪部分，量處有期徒刑三年四月，併
    科罰金新台幣十萬元；所犯搶奪罪部分，量處有期徒刑一年
    ；所犯共同攜帶凶器強盜罪部分，量處有期徒刑七年二月。
    就被告乙○○所犯未經許可持有可發射子彈具有殺傷力之改
    造手槍罪部分，量處有期徒刑三年四月，併科罰金新台幣十
    萬元，並就被告二人所科罰金，均依修正後之刑法規定，諭
    知罰金刑之易服勞役折算標準，及就被告甲○○部分定其應
    執行刑為有期徒刑十一年二月，併科罰金新台幣十萬元。又
    以被告甲○○所持有之扣案仿FN廠半自動手槍製造之槍枝換
    裝土造金屬槍管而成之改造手槍一支（含彈匣一個，槍枝管
    制編號：0000000000號），及被告乙○○所持有之扣案仿WA
    LTHER廠PPK/S型半自動手槍製造之槍枝換裝土造金屬槍管而
    成之改造手槍一支（含彈匣一個，槍枝管制編號：00000000
    00號），均係違禁物，均應依刑法第三十八條第一項第一款
    之規定宣告沒收。扣案之安全帽二頂，分屬被告二人所有；
    手套一副係被告甲○○所有；被告甲○○所持有之改造手槍
    內裝之不具殺傷力之改造子彈四顆均係其所有，業據被告二
    人供承在卷，此等扣案物均係供被告二人共犯強盜犯行所用
    之物，在共犯責任範圍內，依刑法第三十八條第一項第二款
    規定，均予宣告沒收。另敘明扣案贓款一百二十元，並非被
    告二人所有之物，應另行發還予被害人；口罩二個及被告乙○○所持有之不具殺傷力之子彈三顆，均難認與本件犯行有
    關，且非違禁物，故均不為沒收之諭知。經核原判決上開部
    分認事用法並無不當，量刑亦甚妥適。檢察官就上開部分上
    訴意旨指摘原判決量刑過輕，被告乙○○就其所犯未經許可
    持有可發射子彈具有殺傷力之改造手槍罪部分，亦提起上訴
    指摘原判決量刑過重，均為無理由，應予駁回。
四、至於被告乙○○所犯攜帶凶器竊盜及攜帶凶器強盜部分，原
    審以被告乙○○此部分犯行事證明確，亦予論罪科刑，固非
    無見。惟查：被告乙○○已於本院審理時，坦承其所犯攜帶
    凶器共同強盜之犯行，且自承其竊取機車車牌之目的係為供
    強盜掩人耳目之用，其所為上開攜帶凶器竊盜及攜帶凶器強
    盜二罪間，自有目的手段之牽連關係，應依修正前刑法第五
    十五條後段之牽連犯規定，從法定刑較重之攜帶凶器強盜罪
    處斷。原審就此等情事未及審酌，而就被告乙○○所犯上開
    二罪予以分論併罰，自有未洽。檢察官就此部分上訴意旨指
    摘原判決量刑過輕，為無理由。被告乙○○就此部分上訴，
    指摘原判決不當及量刑過重，則非無理由，自應由本院將原
    判決此部分及所定應執行刑予以撤銷改判。爰審酌被告乙○○正值青壯，竟不思以合法途徑獲取財物，所犯持槍強盜之
    行為，嚴重危害社會治安，並造成被害人心理傷害及財產損
    失，惡性非輕，於本件偵審之初，雖否認犯行，惟無非係畏
    懼刑罰制裁之嚴厲，出於人性趨利避害之反應，嗣終能於本
    院審理時勇於認錯，坦承犯行等一切情狀，就被告乙○○此
    部分所犯共同攜帶凶器強盜罪，量處有期徒刑七年十月，並
    與前述上訴駁回部分，定其應執行刑為有期徒刑十年，併科
    罰金新臺幣拾萬元，罰金如易服勞役，以新臺幣一千元折算
    壹日，以示懲儆。又扣案螺絲起子一支，係被告乙○○所有
    供事實欄一之(三)部分竊盜犯行所用之物，業據其供承在卷，
    自應依刑法第三十八條第一項第二款之規定沒收。另扣案之
    安全帽二頂，分屬被告二人所有；手套一副係被告甲○○所
    有；被告甲○○所持有之改造手槍內裝之不具殺傷力之改造
    子彈四顆均係其所有，業據被告二人供承在卷，此等扣案物
    均係供被告二人共犯強盜犯行所用之物，在共犯責任範圍內
    ，依刑法第三十八條第一項第二款規定，亦均予宣告沒收。
據上論結，應依刑事訴訟法第三百六十九條第一項前段、第三百
六十四條、第三百六十八條，刑法第二條第一項前段、第三百三
十條第一項，修正前刑法第二十八條、第四十七條、第五十一條
第五款、第九款、第三十八條第一項第二款，判決如主文。
本案經檢察官范文豪到庭執行職務。
中　　華　　民　　國　　96　　年　　6 　　月　　20　　日
                  刑事第六庭    審判長法　官  蔡崇義
                                      法　官  曾文欣
                                      法　官  杭起鶴
以上正本證明與原本無異。
如不服本判決，應於收受本判決後十日內向本院提出上訴書狀。
其未敘述上訴理由者並得於提起上訴後十日內向本院補提理由書
狀（均須按他造當事人之人數附繕本）「切勿逕送上級法院」。
　　　　　　　　　　　　　　　　　　　書記官  魏安里
中　　華　　民　　國　　96　　年　　6 　　月　　20　　日
附錄本案論罪法條：
槍砲彈藥刀械管制條例第八條第四項：
未經許可，持有、寄藏或意圖販賣而陳列第一項所列槍枝者，處
三年以上十年以下有期徒刑，併科新臺幣七百萬元以下罰金。
中華民國刑法第三百二十一條第一項第三款：
犯竊盜罪而有左列情形之一者，處六月以上、五年以下有期徒刑
：
三攜帶兇器而犯之者。
中華民國刑法第三百二十五條第一項：
意圖為自己或第三人不法之所有，而搶奪他人之動產者，處六月
以上五年以下有期徒刑。
中華民國刑法第三百三十條第一項：
犯強盜罪而有第三百二十一條第一項各款情形之一者，處七年以
上有期徒刑。
